【裁判字號】    95,訴緝,155
【裁判日期】    950825
【裁判案由】    煙毒等
【裁判全文】
臺灣臺北地方法院刑事判決             95年度訴緝字第155號
公  訴  人  臺灣臺北地方法院檢察署檢察官
被      告  甲○○
上列被告因煙毒等案件，經檢察官提起公訴（82年偵字第24651
號），本院判決如下：
    主  文
本件免訴。
    理  由
一、公訴意旨略稱：被告甲○○基於概括之犯意，自民國82年5
    月間起至82年8月止，連續多次在台北市○○○路○段50巷12
    號或公館街61巷10號2樓住處非法吸用安非他命，並於同年8
    月間起至同年10月13日止，在上址非法施用毒品海洛因，嗣
    於同年10月13日晚間8時40分許，在台北市○○街61巷10號2
    樓，為警查獲，並扣得海洛因1包（淨重0.35 公克）、吸食
    器2組、玻璃吸管2支、塑膠吸管4支、塑膠袋54個、錫箔紙1
    捲及仿柯特廠半自動手槍改造之玩具手槍1 支，因認被告甲
    ○○涉犯麻醉藥品管理條例第13條之1第2項第4 款之非法吸
    用安非他命罪、肅清煙毒條例第9條第1項施用毒品罪、槍砲
    彈藥刀械管制條例第10條第3項持有槍砲罪等罪嫌。
二、按案件時效已完成者，應諭知免訴之判決，且此判決得不經
    言詞辯論為之，刑事訴訟法第302條第2款、第307 條分別定
    有明文。又行為後法律有變更者，適用行為時之法律，但行
    為後之法律有利於行為人者，適用最有利於行為人之法律，
    為95年7月1日修正施行之刑法第2條第1項所明定。查前開修
    正後刑法第80條第1 項有關追訴權時效期間之規定，與修正
    前刑法第80條第1 項規定不同，修正後刑法所定時效期間較
    長，表示行為人被追訴之期限較久，自屬對行為人不利，比
    較新舊法結果，自以修正前刑法第80條第1 項規定較有利於
    行為人。故本件關於追效權時效，自應適用修正前刑法第80
    條第1 項之規定。而關於追訴權時效之停止進行、期間計算
    ，亦應一體適用修正前刑法第83條之規定，核先敘明。
三、經查：
  (一)非法吸用安非他命部分：被告於偵訊時自承其自82年5 月至
    同年8 月間吸食安非他命（見臺灣臺北地方法院檢察署82年
    偵字第24651 號卷第15頁），故其連續非法吸用安非他命行
    為之終了日為82年8 月15日（不知日者以當月15日為準），
    而本案經臺灣臺北地方法院檢察署檢察官於82年10月14日開
    始偵查，同年10月28日提起公訴，82年11月20日繫屬於本院
    ，嗣因被告逃匿，經本院於83年3月3日發布通緝，致審判之
    程序不能開始等情，有移送書、起訴書、本院83年3月3日發
    布之北院刑德緝字第281號通緝書各1紙在卷可稽，並經本院
    調取本院82年度訴字第3267號卷宗核閱無誤。又被告涉犯之
    違反麻醉藥品管理條例第13條之1第2項第4 款非法吸用安非
    他命罪名，依上述修正前刑法第80條第1項第2款規定，追訴
    權時效為10年；再依修正前刑法第83條第1項、第3項規定，
    並參照司法院29年院字第1963號解釋，本案追訴權之時效期
    間應加計因通緝而停止之2年6月期間，共計為12年6 月，是
    本案追訴權時效自被告犯罪行為終了之日即82年8 月15日起
    算為12年6 月。惟檢察官自開始偵查至本院發布通緝，依大
    法官釋字第138 號解釋，此時追訴權時效既無不行使之情形
    ，並無時效進行問題，自應加計此部分期間（計4 月21日）
    ，再扣除該案起訴至繫屬本院期間（計24日），追訴權時效
    完成日應為95年6月12日。
  (二)施用海洛因部分：被告於偵訊時自承最後一次施用日期為82
    年10月13日（見臺灣臺北地方法院檢察署82年偵字第24651
    號卷第15頁），而本案經臺灣臺北地方法院檢察署檢察官於
    82年10月14日開始偵查，同年10月28日提起公訴，82年11月
    20日繫屬於本院，嗣因被告逃匿，經本院於83年3月3日發布
    通緝，致審判之程序不能開始等情，有移送書、起訴書、本
    院83年3月3日發布之北院刑德緝字第281號通緝書各1紙在卷
    可稽，並經本院調取本院82年度訴字第3267號卷宗核閱無誤
    。又被告涉犯之違反肅清煙毒條例第9條第1項施用毒品罪名
    ，依上述修正前刑法第80條第1項第2款規定，追訴權時效為
    10年；再依修正前刑法第83條第1項、第3項規定，並參照司
    法院29年院字第1963號解釋，本案追訴權之時效期間應加計
    因通緝而停止之2年6月期間，共計為12年6 月，是本案追訴
    權時效自被告犯罪行為終了之日即82年10月13日起算為12年
    6 月。惟檢察官自開始偵查至本院發布通緝，依大法官釋字
    第138 號解釋，此時追訴權時效既無不行使之情形，並無時
    效進行問題，自應加計此部分期間（計4 月21日），再扣除
    該案起訴至繫屬本院期間（計24日），追訴權時效完成日應
    為95年8月10日。
  (三)持有改造之玩具手槍部分：被告於82年10月13日遭員警查獲
    持有仿柯特廠半自動手槍改造之玩具手槍1 支，其持有行為
    亦於同日終了，而本案經臺灣臺北地方法院檢察署檢察官於
    82年10月14日開始偵查，同年10月28日提起公訴，82年11月
    20日繫屬於本院，嗣因被告逃匿，經本院於83年3月3日發布
    通緝，致審判之程序不能開始等情，有移送書、起訴書、本
    院83年3月3日發布之北院刑德緝字第281號通緝書各1紙在卷
    可稽，並經本院調取本院82年度訴字第3267號卷宗核閱無誤
    。又被告涉犯之違反槍砲彈藥刀械管制條例第10條第3 項持
    有槍砲罪名，依上述修正前刑法第80條第1項第2款規定，追
    訴權時效為10年；再依修正前刑法第83條第1項、第3項規定
    ，並參照司法院29年院字第1963號解釋，本案追訴權之時效
    期間應加計因通緝而停止之2年6月期間，共計為12年6 月，
    是本案追訴權時效自被告犯罪行為終了之日即82年10月13日
    起算為12年6 月。惟檢察官自開始偵查至本院發布通緝，依
    大法官釋字第138 號解釋，此時追訴權時效既無不行使之情
    形，並無時效進行問題，自應加計此部分期間（計4 月21日
    ），再扣除該案起訴至繫屬本院期間（計24日），追訴權時
    效完成日應為95年8月10日。
四、綜上所述，公訴意旨認被告所涉麻醉藥品管理條例第13條之
    1第2項第4款、肅清煙毒條例第9條第1 項、槍砲彈藥刀械管
    制條例第10條第3 項等罪嫌，其追訴權時效均已完成，揆諸
    前開說明所示，爰不經言詞辯論，逕為免訴判決之諭知。
五、據上論斷，依刑事訴訟法第302條第2款、第307 條，判決如
    主文。
中    華    民    國  95  年    8    月    25    日
                  刑事第六庭審判長法  官  周占春
                                  法  官  林晏如
                                  法  官  林孟皇
本正本證明與原本無異。
如不服本判決，應於判決送達後10日內，向本院提出上訴狀。
                                  書記官  宋德華
中    華    民    國  95  年    8    月    25    日


司法院資訊處製作；財團法人民間司法改革基金會備份。
